【裁判字號】    98,簡上,817
【裁判日期】    990225
【裁判案由】    詐欺
【裁判全文】
臺灣桃園地方法院刑事判決             98年度簡上字第817號
上  訴  人  臺灣桃園地方法院檢察署檢察官
被      告  乙○○原名蔡榮華.
上列上訴人因被告詐欺案件，不服本院於民國98年6 月30日所為
之九十八年度壢簡字第一一八七號第一審簡易判決（聲請簡易判
決處刑案號：九十七年度偵字第二四七九○號、九十八年度偵字
第七七一二號），提起上訴，本院管轄第二審合議庭判決如下：
    主  文
上訴駁回。
    事  實
一、乙○○前因竊盜案件，經本院以九十三年度壢簡字第八五四
    號判決判處有期徒刑六月，經上訴後，由本院合議庭以九十
    三年度簡上字第三五六號判決上訴駁回確定，又因違反毒品
    危害防制條例案件，經國防部北部地方軍事法院以九十四年
    度信審字第八一號判決判處有期徒刑十月確定，上開二罪經
    國防部北部地方軍事法院以九十五年度聲字第三號裁定應執
    行有期徒刑一年二月確定，並於民國95年9月3日縮刑期滿，
    執行完畢。其可預見提供金融機構帳戶之存摺、金融卡及密
    碼予姓名年籍不詳之人使用，可能幫助不詳犯罪集團作為犯
    罪行為之工具，竟不違其本意而基於幫助詐欺之不確定故意
    ，於97年8 月12日因見自由時報一則租借銀行存摺之廣告，
    即依廣告所載電話與某真實姓名年籍不詳之詐騙集團成年成
    員連絡，並約定以每月租金新臺幣（下同）二萬八千元代價
    ，將其向臺灣土地銀行中壢分行申辦之帳號000-0000000000
    00號帳戶存摺、金融卡及密碼，租借予該詐騙集團成年成員
    使用，隨即相約在桃園縣中壢市○○○街24號住處附近某處
    ，將上開帳戶之存摺、印章、金融卡、密碼及身分證影本均
    交付之，並收取第一個月租金中之三千元，藉此幫助該成員
    與其所屬之犯罪集團成員以之做為收取贓款之帳戶。嗣該詐
    欺集團成年成員共同意圖為自己不法之所有，於97年8 月14
    日上午9 時45分許，由某真實姓名年籍不詳之詐騙集團女性
    成年成員撥打電話予甲○○，自稱係台新銀行新店分行行員
    ，並佯以有一名男子持甲○○舊的身分證要在該銀行提款云
    云，嗣將電話交予另一名亦自稱係銀行行員之真實姓名年籍
    不詳之詐騙集團女性成年成員，向甲○○謊稱其無法阻止該
    名男子領款，且因甲○○身分證遭盜用二次，經其查詢電腦
    資料後，發現甲○○被大眾銀行洗錢共計四十七萬三千元，
    復因甲○○有二次經通知未到，已遭通緝云云，又再將電話
    交予某真實姓名年籍不詳之詐騙集團男性成年成員，該名成
    員要甲○○迅速申請暫時性凍結執行云云，即將電話交予另
    一名自稱檢察官之真實姓名年籍不詳之詐騙集團男性成年成
    員，該名成員要甲○○據實說明帳戶存款餘額，復又要甲○
    ○提領存款作為保證金，否則將關押甲○○二年云云，致甲
    ○○陷於錯誤而於97年8月14日下午1時44分許，前往桃園縣
    平鎮市○○路87號匯款十四萬六千元至上開帳戶內，旋遭提
    領一空。
二、案經甲○○訴由桃園縣政府警察局中壢分局及高雄市政府警
    察局報請臺灣高雄地方法院檢察署呈請臺灣高等法院檢察署
    檢察長令轉臺灣桃園地方法院檢察署檢察官偵查後聲請簡易
    判決處刑。
    理  由
一、本案所引用之供述及非供述證據，經本院依法踐行調查證據
    程序，檢察官、被告均不爭執各該證據之證據能力，且亦查
    無依法應排除其證據能力之情形，是後述所引用證據之證據
    能力均無疑義，先予敘明。
二、上開犯罪事實業據被告乙○○於本院行準備程序及審理時坦
    承不諱（見本院卷第36頁、第50頁），並經證人即被害人甲
    ○○於警詢時對其遭詐騙之過程指述綦詳（見臺灣桃園地方
    法院檢察署九十七年度偵字第二四七九○號卷第31至33頁）
    ，且有證人甲○○提出之匯款副通知書及臺灣土地銀行中壢
    分行97年9 月22日壢存字第0970000903號、97年10月24日壢
    存字第0970001007號函附上開帳戶之開戶資料及交易明細表
    在卷可稽（見臺灣桃園地方法院檢察署九十七年度偵字第二
    四七九○號卷第35頁、第8 至11頁、臺灣高雄地方法院檢察
    署九十八年度偵字第五三二一號卷第15至21頁），堪認被告
    之自白與事實相符。而金融帳戶為個人理財工具，事關個人
    財產權益之保障，與存戶之印章、金融卡及密碼結合，其專
    屬性、私密性更形提高，自有妥為保管以防他人冒用之認識
    ，縱有交付他人之需要，如非熟識或深得信賴之人，亦必深
    入瞭解其用途後再行提供，而無輕易交付之理。且近年來各
    種詐欺犯罪類型層出不窮，為掩飾不法行徑，避免執法人員
    循線查緝，詐騙集團多利用人頭帳戶作為犯罪所得金額存、
    提款之用，已廣為媒體所披露，並為政府宣導之重點，故個
    人之金融帳戶如落入不明人士手中，極易被利用為與財產犯
    罪有關之犯罪工具，亦為一般人生活上所應有之認識及經驗
    ，且被告對交付上開帳戶予不詳之人可能供作詐騙他人財物
    之用，已有預見，業據其於偵查中供述明確（見臺灣高雄地
    方法院檢察署九十八年度偵字第五三二一號卷第27頁），依
    卷內事證，雖無證據證明被告知悉詐騙被害人之犯罪集團成
    員如何犯罪，或被告與犯罪集團成員間有何共同正犯關係，
    然被告既無從知悉亦無法掌握帳戶是否遭人非法使用，則該
    等犯罪集團成員將被告提供之上開帳戶供作提領不法詐騙款
    項之用，顯然為被告所可預見且不違反被告之本意，被告自
    有幫助詐欺取財之不確定故意甚明。綜上所述，本件事證明
    確，被告犯行堪以認定，應依法論科。
三、按刑法上之幫助犯，係對於犯罪與正犯有共同之認識，而以
    幫助之意思，對於正犯資以助力，而未參與實施犯罪之行為
    者而言（最高法院七十五年度台上字第一五○九號、八十八
    年度台上字第一二七○號判決意旨參照），故如未參與實施
    犯罪構成要件之行為，且係出於幫助之意思提供助力，即屬
    幫助犯，而非共同正犯。本件被告乙○○將上開帳戶存摺、
    印章、金融卡及密碼出租予某真實姓名年籍不詳之詐騙集團
    成年成員，使該名成員與所屬詐騙集團得施用詐術令證人甲
    ○○陷於錯誤，因而匯款至上開帳戶，是被告所為係參與詐
    欺罪構成要件以外之行為，且在無證據證明被告係以正犯而
    非以幫助犯之犯意參與犯罪之情形下，應認被告所為係幫助
    犯而非正犯行為。是核被告所為，係犯刑法第三十條第一項
    前段、第三百三十九條第一項之幫助詐欺取財罪。又被告有
    事實欄所載之前科紀錄及執行情形，有臺灣高等法院被告前
    案紀錄表在卷足憑，其於徒刑執行完畢後五年內故意再犯本
    件有期徒刑以上之罪，為累犯，應依刑法第四十七條第一項
    之規定加重其刑。再被告以幫助之意思，參與構成要件以外
    之行為，為幫助犯，爰依刑法第三十條第二項規定，按正犯
    之刑減輕之，並先加重後減輕。另被告交付不詳詐欺集團成
    員之上開帳戶存摺、印章及金融卡，雖均係供本件犯罪所用
    ，惟並未扣案，且無證據證明該等物尚存在，是該等物品不
    予宣告沒收，併予敘明。原審以被告犯罪事證明確，適用刑
    法第三十條第一項前段、第二項、第三百三十九條第一項、
    第四十七條一項、第四十一條第一項前段，刑法施行法第一
    條之一第一項、第二項前段，及審酌被告出租上開帳戶予他
    人使用，造成犯罪偵查困難，幕後犯罪人得以逍遙法外，致
    使此類犯罪手法層出不窮，嚴重危害交易秩序與社會治安，
    實不宜寬縱，惟犯後尚能坦承犯行，態度尚稱良好等一切情
    狀，量處有期徒刑四月，並諭知易科罰金以一千元折算一日
    ，核其認事用法均無不合，量刑亦無不當。本件公訴人雖以
    被告迄未將證人甲○○受騙款項歸還，因認原審判決量刑過
    輕等語為由提起上訴，然量刑是否允當，應就判決之整體觀
    察為綜合考量，為求個案裁判之妥當性，法院得依職權自由
    裁量，如量刑時已以行為人之責任為基礎，並斟酌刑法第五
    十七條各款所列情狀，而於法定刑度內酌量科刑，上級審法
    院即不得單就量刑部分遽指為不當或違法。查原判決就如何
    量定被告宣告刑之理由，業已詳敘理由如上，並在法定刑度
    範圍內，量處被告有期徒刑四月，經核原審量刑並無濫用量
    刑權限，亦無其他違法或失當之處，且被告自98年12月30日
    起，已按月償還證人甲○○一萬五千元，並已履行二個月，
    業據被告於本院審理時供述明確，是檢察官以上開理由指摘
    原判決量刑不當而提起
    本件上訴，並無理由，應予駁回。
據上論斷，應依刑事訴訟法第四百五十五條之一第一項、第三項
、第三百六十八條，判決如主文。
本案經檢察官馮浩庭到庭執行職務。
中    華    民    國    99    年    2     月    25    日
                  刑事第十二庭審判長法  官  魏于傑
                                    法  官  許雅婷
                                    法  官  李文娟
本件不得上訴。
以上正本證明與原本無異。
                                    書記官  蕭秀蓉
中    華    民    國    99    年    2     月    26    日

司法院資訊處製作；財團法人民間司法改革基金會備份。
